【裁判字號】    92,簡上,84
【裁判日期】    921002
【裁判案由】    恐嚇
【裁判全文】
臺灣桃園地方法院刑事判決                          九十二年度簡上字第八四號
    上  訴  人  臺灣桃園地方法院檢察署檢察官
    上  訴  人
    即  被  告  丁○○
                戊○○
右列上訴人因被告等恐嚇案件，不服本院中壢簡易庭九十年度壢簡字第一二一七號，
中華民國九十一年十一月二十九日第一審刑事簡易判決（聲請簡易判決處刑案號：八
十九年度偵字第一八四二二號、九十年度偵字第一四五六號、第八五九一號），提起
上訴，經本院合議庭改依通常程序審理，判決如左：
    主  文
原判決撤銷。
丁○○、戊○○均無罪。
    理  由
一、本件公訴意旨略以：被告丁○○、戊○○與戴國忠、康科特（二人均業經不起訴
    處分確定）間係親戚關係，與告訴人乙○○係鄰居關係，素有怨隙，於民國（下
    同）八十九年十月二十六日十七時五分，在桃園縣龍潭鄉○鄰村○○○鄰○○路
    一八四號，因康科特與告訴人乙○○（已更名為彭文杰）停車糾紛，被告戊○○
    、丁○○遂基於加害人身體之犯意聯絡，由被告戊○○持磚塊、被告丁○○持鐮
    刀，並以惡言恐嚇告訴人乙○○稱：要殺死你全家等語，使告訴人乙○○心生畏
    懼，致生危害於安全，因認被告等均涉有刑法第三百零五條之恐嚇危害安全罪嫌
    云云。
二、按犯罪事實應依證據認定之，無證據不得認定其犯罪事實；不能證明被告犯罪者
    ，應諭知無罪之判決，刑事訴訟法第一百五十四條第二項、第三百零一條第一項
    分別定有明文。且認定犯罪事實所憑之證據，雖不以直接證據為限，間接證據亦
    包括在內，然無論直接或間接證據，其為訴訟上之證明，須於通常一般之人均不
    致於有所懷疑，而得確信其為真實之程度者，始得據之為有罪之認定，倘其證明
    尚未達到此一程度，而有合理性懷疑之存在時，即無從為有罪之認定，此有最高
    法院七十六年台上字第四九八六號判例意旨可資參照。又告訴人之告訴，本以使
    被告受刑事訴追為目的，故其陳述是否與事實相符，自應調查其他證據，以資審
    認，茍其所為攻擊之詞，尚有瑕疵，則在此瑕疵未予究明以前，即不能據採為斷
    罪之基礎，此亦有最高法院六十九年台上字第一五三一號判例意旨參照。
三、訊據被告丁○○、戊○○固均坦承有於上開時、地分持鐮刀到場及持磚塊在場之
    事實，然均堅決否認涉有上開犯行，被告丁○○辯稱：其前往理論時係攜帶鐮刀
    一把自衛，並未對告訴人等恫稱要殺死告訴人等全家等語；被告戊○○則辯稱：
    其係下車上前勸阻告訴人乙○○及證人康科特，嗣因見告訴人乙○○之家人怒氣
    沖沖衝出，始隨地撿起磚塊防身，並未出言恐嚇告訴人等語。
四、公訴意旨認被告等均涉有上開恐嚇危害安全罪嫌，無非係以告訴人乙○○、丙○○於警訊時偵查中之指訴、被告丁○○、戊○○於警訊時及偵查中之供述，以及
    證人廖重光、黃能貴於偵查中之證述，並有監視錄影帶一卷及錄影帶勘驗筆錄一
    份附卷，為其主要論罪論據。經查：
  (一)本件爭執原係肇因於告訴人乙○○於上開時間，在渠位於桃園縣龍潭鄉○○村
      ○○路一八四號住處後方車庫前即同縣鄉○○路○○段二二六巷上倒車入庫時
      ，因該巷弄狹小，車體占用道路路面，致證人康科特所駕車輛遲遲無法通行，
      引發二人口角並互相拉扯時，適駕車行經該處之被告戊○○以及嗣後自家中趕
      至之被告丁○○，確有分別手持磚塊在場及鐮刀到場之事實，業據被告戊○○
      、丁○○於警訊時、偵查中及本院審理時分別坦認在卷，復經告訴人乙○○於
      警訊時指訴綦詳及證人康科特於警訊時及偵查中證述屬實，並有錄影帶翻拍照
      片三張附卷可稽，此部分之事實，應堪認定。
  (二)告訴人等雖指訴遭被告丁○○、戊○○共同以欲砍死告訴人等全家之語恐嚇云
      云，然酌諸告訴人等對於究係遭被告丁○○、戊○○抑或證人戴國忠、康科特
      單獨、被告二人共同或被告二人夥同證人戴國忠、康科特如何出言恐嚇之過程
      ，告訴人乙○○原於警訊時指訴：「丁○○持刀、戴國忠空手，兩個人並對我
      說要砍死我們全家‧‧‧」、「戊○○是手持磚塊，而康科特空手，兩個人硬
      私闖我住處」（偵查卷第三頁背面、第四頁）；於偵查中改稱：「‧‧‧丁○○拿刀子，戊○○拿磚塊，他們沒打到我，我就跑了，戴國忠恐嚇要殺死我全
      家」（偵查卷第四二頁背面）；嗣於本院審理時指稱：「（被告在跟你罵時有
      無說要殺死你全家？）有，二個被告及在場的人都有說要殺死我全家‧‧‧」
      云云（本院卷第二九頁），告訴人丙○○則於警訊時及本院審理時前後指陳：
      「丁○○持刀，戴國忠同時揚言要殺我們全家」（偵查卷第七頁背面）、「‧
      ‧‧丁○○就拿壹把掃刀，衝進我家車庫，說要殺我全家‧‧‧」云云（本院
      卷第四二頁），上開指訴非僅均先後不一，且互核不符，參以告訴人乙○○、
      丙○○與被告丁○○、戊○○及證人戴國忠間，均係仳鄰而居，非互不相識之
      人，且告訴人丙○○甫因與被告丁○○之父戴康宏（業已死亡）互毆並無故毆
      打證人戴國忠成傷，另涉犯傷害罪嫌，經臺灣桃園地方法院檢察署檢察官對戴
      康宏及告訴人丙○○提起公訴，經本院分別判處戴康宏拘役十二日、告訴人丙○○拘役四十八日，如易科罰金，均以三百元折算一日，並均上訴於臺灣高等
      法院審理中，此有臺灣桃園地方法院檢察署檢察官八十九年度偵字第三三六二
      號起訴書、本院八十九年度易字第一八六四號刑事判決書各一份附卷足憑，告
      訴人等對於被告丁○○、戊○○及證人戴國忠之身材、面貌等個人特徵，衡情
      應均有相當程度之印象與認識，果若告訴人等確有於上開時、地遭受被告丁○○、戊○○或證人戴國忠之其中一人或共同對之恫稱欲砍死告訴人等全家，則
      渠等對於該出言恐嚇之人，當無因誤認，致前後指訴不一之可能，是告訴人等
      上開遭被告等共同以欲砍死全家言語恐嚇之指訴，既非確鑿無疑，存有諸多瑕
      疵可議之處，自難採信。
  (三)至證人彭賴梨鶯、甲○○於本院審理時，固均證稱於上開時、地衝入伊等上開
      住處車庫之一群人中，有人陳稱欲砍死伊等全家，證人彭賴梨鶯並具體指認該
      人即為到庭之被告丁○○，證人甲○○則無法確定出言恐嚇之人為誰云云，惟
      自本件爭執發生時起迄於告訴人乙○○將車駛入車庫衝突結束時止，僅見被告
      戊○○持磚塊繞過告訴人乙○○車輛後方，並有身穿藍色上衣男子若干人於告
      訴人彭文杰車輛左側發生拉扯、推擠，且除證人康科特確曾走入告訴人等上開
      住處車庫鐵捲門口處疑似理論之外，餘如被告丁○○、戊○○及證人戴國忠等
      其他在場之人，均無如證人彭賴梨鶯、甲○○所證述有何結群衝入伊等上開住
      處車庫鐵捲門內之情事，此亦經臺灣桃園地方法院檢察署檢察官勘驗告訴人等
      所提出之錄影帶確認無訛，並製有勘驗筆錄一份在卷可按（八十九年度偵字第
      一八四二二號偵查卷第六六頁），顯見證人彭賴梨鶯、甲○○此部分之證述，
      要與事實不符，應係嗣後附和告訴人等之詞，亦無可採。
  (四)又被告戊○○縱有於案發時，持磚塊在場，然僅有在告訴人等上開住處後方車
      庫鐵捲門外，沿告訴人彭文杰所駕駛之自用小客車車體後方後方走動，自始至
      終均未單獨或共同與告訴人等發生任何言語或肢體衝突各節，迭經被告戊○○
      自警訊時起、偵查中迄於本院審理時止供述綦詳，並為證人彭賴梨鶯、甲○○
      於本院審理時證述屬實（本院卷第四八頁、五一頁），而被告丁○○固有攜帶
      除草用之鐮刀一把前往告訴人等住處理論，惟亦僅有對告訴人等斥稱：你再打
      我家人，你就看著等語，並未有欲砍死告訴人等全家之言詞，亦經被告丁○○
      於警訊時、偵查中及本院審理時供述甚明，是在戴、彭兩家，甫因告訴人丙○○與戴康宏互毆，並無故毆傷證人戴國忠一事，因上開案件審理中，而互相心
      存怨隙，且告訴人彭文杰與證人康科特發生口角拉扯之地點，又在告訴人等上
      開住處後方車庫前，果若發生肢體衝突，告訴人等將具有地緣關係優勢之情形
      下，被告戊○○於被告丁○○及證人戴國忠、戴美雲抵達前，認己人單勢孤，
      故撿拾磚塊防身，以及被告丁○○因聽聞求援聲，認其家人可能遭受不法危害
      ，情急之下攜帶鐮刀前往，以防衛家人及己身安全，遏阻告訴人進一步衝突行
      為之發生，亦均與常情無違，況被告丁○○對告訴人等所陳稱之：你再打我家
      人，你就看著一語，意涵非必為惡害通知，亦可能預告將採取合法手段，且告
      訴人等自始均未提及有因被告丁○○持鐮刀斥稱上開言詞，而心生畏佈之情狀
      ，是被告等上開所辯，應堪採信，此外，復查無其他積極證據足證被告等涉有
      上開恐嚇危害安全犯行，揆諸前揭規定與判例意旨，自不得僅憑告訴人等上開
      片面且具有瑕疵之指訴，以及證人彭賴梨鶯、甲○○上開與事實不符之證述，
      逕行推測被告等涉有上開犯行，被告等犯罪要屬不能證明。
五、原審未究明上情斟酌及此，遽為被告等有罪之判決，於法顯有違誤。檢察官上訴
    意旨指摘原審判決量刑過輕，雖為無理由，惟被告等上訴意旨指摘原審判決不當
    ，為有理由，自應由本院將原審判決撤銷，因此部分有刑事訴訟法第四百五十一
    條之一第四項但書第三款情形，依同法第四百五十二條規定，並改依第一審通常
    程序審理，諭知被告劉興秀無罪之判決。
據上論斷，應依刑事訴訟法第四百五十五條之一第三項、第四百五十二條、第三百六
十九條第一項前段、第三百零一條第一項，判決如主文。
本案經檢察官崔秉君到庭執行職務。
中      華      民      國    九十二    年      十      月      二      日
                              臺灣桃園地方法院刑事第十一庭
              審判長法  官  林孟宜
                                        法  官  蔡榮澤
                                        法  官  吳麗英
右正本證明與原本無異。
如不服本判決，應於送達後十日內，向本院提出上訴狀。
                                        書記官  陳淑瓊
中      華      民      國    九十二    年      十      月      七      日


司法院資訊處製作；財團法人民間司法改革基金會備份。
